【裁判字號】    99,上訴,1122
【裁判日期】    990527
【裁判案由】    偽造貨幣
【裁判全文】
臺灣高等法院刑事判決                99年度上訴字第1122號
上  訴  人
即  被  告  丙○○
選任辯護人  余鑑昌律師
上列上訴人因偽造貨幣案件，不服臺灣宜蘭地方法院98年度訴字
第464號，中華民國98年12月29日第一審判決（起訴案號：臺灣
宜蘭地方法院檢察署98年度偵字第908、1494號），提起上訴，
本院判決如下：
    主  文
原判決撤銷。
丙○○共同犯行使偽造通用紙幣罪，處有期徒刑貳年。緩刑參年
，並應於參個月內向臺東縣政府公庫（帳戶：臺東縣彩繪人生基
金：帳號000000000000號）支付新臺幣參拾萬元。扣案偽造通用
紙幣拾張、未扣案之偽造通用紙幣貳拾張，均沒收。
    事  實
一、丙○○於民國97年年底某不詳日期在計程車內拾獲面額新臺
    幣（下同）1千元之偽造紙幣30張（票號均為AE173211GH）
    ，丙○○與鍾侑陸（所涉行使偽造通用紙幣罪，經原審判決
    有期徒刑1年6月，緩刑3年確定）明知上開紙幣係屬偽鈔，
    竟共同基於行使偽造紙幣之犯意聯絡，於98年2月17日上午8
    時許，在宜蘭縣羅東鎮開元市場，由鍾侑陸持仟元偽鈔1張
    佯為真鈔，向菜販甲○○購買青菜65元，致甲○○陷於錯誤
    而找零935元，再續持仟元偽鈔1張向肉販張阿丹購買70元之
    豬肉，致張阿丹陷於錯誤而找零930元。嗣經甲○○察覺有
    異，追至市場地下室將鍾侑陸攔下，鍾侑陸心虛退回青菜及
    935元後，收回仟元偽鈔1張，並將8張偽鈔藏於開元市場入
    口處之花臺內。嗣經警據報前往開元市場查獲鍾侑陸，在其
    身上扣得偽鈔1張，且於豬肉攤位、花臺分別起出偽造紙幣1
    張、8張。丙○○則趁隙逃逸，並將所持之偽造紙幣全數丟
    棄。
二、案經宜蘭縣政府警察局羅東分局報告暨臺灣宜蘭地方法院檢
    察署檢察官自動檢舉簽分偵查起訴。
    理  由
壹、程序方面：
    按被告以外之人於審判外之言詞或書面陳述，除法律有規定
    者外，不得作為證據；又被告以外之人於審判外之陳述，雖
    不符合同法第159條之1至第159條之4之規定，但經當事人於
    審判程序同意作為證據，法院審酌該言詞陳述或書面陳述作
    成時之情況，認為適當者，亦得為證據。當事人、代理人或
    辯護人於法院調查證據時，知有第159條第1項不得為證據之
    情形，而未於言詞辯論終結前聲明異議者，視為有前項之同
    意，刑事訴訟法第159條第1項及第159條之5分別定有明文。
    本判決下列所引用之證據資料均經依法踐行調查證據程序，
    當事人於本院言詞辯論終結前亦未聲明異議，本院審酌證據
    資料製作時之情況，均無違法不當及證明力明顯過低之瑕疵
    ，亦查無依法應排除其證據能力之情形，認以之作為證據應
    屬適當，皆有證據能力。
貳、實體部分：
  一訊據上訴人即被告丙○○坦承上揭事實不諱，核與共同被告
    鍾侑陸於警詢時、偵查中及原審審理時供述、證人乙○○於
    警詢時供述，及證人甲○○、張阿丹於偵查中證述之情節大
    致相符，並有中央印製廠98年3月4日中印發字第0980000838
    號鑑定函暨所附鑑定報告、相片14張、扣押物品目錄表等在
    卷可稽，及仟元偽鈔10張扣案可證，足認被告之自白與事實
    相符，堪以採信。本件事證明確，被告犯行堪以認定。
  二核被告所為，係犯刑法第196條第1項之行使偽造通用紙幣罪
    。被告與鍾侑陸間有犯意聯絡與行為分擔，為共同正犯。被
    告行使偽造之通用紙幣詐購物品，本質上即含有詐欺之成分
    ，為行使偽造紙幣之行為所吸收，不另論以詐欺罪。又被告
    僅行使偽鈔2張，數量不多，所得有限，且於審理時坦承犯
    行，並向本院表示願捐助公益團體及提供義務勞動，頗有悔
    意。若科處法定刑之最低度3年以上有期徒刑，殊嫌過重。
    情輕法重，其犯罪情狀尚堪憫恕，爰依刑法第59條之規定，
    酌減其刑。
  三原審認被告行使偽造通用紙幣罪證明確，予以論罪科刑，固
    非無見。惟原審未依刑法第59條之規定，酌減其刑，尚有未
    洽，仍應予撤銷改判。爰審酌被告無不良素行，所為破壞金
    融交易秩序，僅行使仟元偽鈔2張，參與犯罪之程度，兼衡
    被告犯罪動機、目的、手段、所生損害及犯後態度良好等一
    切情狀，量處如主文第2項所示之刑。又被告未曾因故意犯
    罪受有期徒刑以上刑之宣告，有本院被告前案紀錄表在卷可
    參，其因一時失慮致罹刑典，本院認其經此偵審及羈押程序
    之教訓，當知所警愓而信無再犯之虞，是本院認上開所宣告
    之刑，以暫不執行為適當，爰依刑法第74條第1項第1款規定
    ，併予宣告緩刑3年，並同時依第2項第4款規定命於3個月內
    向臺東縣彩繪人生基金縣庫支付30萬元。至扣案偽造新臺幣
    紙鈔10張，以及未扣案（無證據證明業已滅失）之偽造新臺
    幣紙鈔20張，不問屬於犯人與否，均應依刑法第200條規定
    ，諭知宣告沒收。
  四公訴意旨另以：被告丙○○與鍾侑陸基於前揭行使偽造之犯
    意聯絡，另於98年2月10日許，推由鍾侑陸持仟元鈔2張，在
    臺北縣新莊市大漢橋附近，向附近某商家購買商品，嗣因遭
    店家人員察覺，而未能得逞，因認被告此部分亦涉犯刑法第
    196條第1項之行使偽造紙幣罪嫌云云。經查，被告或共犯之
    自白，不得作為有罪判決之唯一證據，仍應調查其他必要之
    證據，以察其是否與事實相符，刑事訴訟法第156條第2項定
    有明文。此部分除共同被告鍾侑陸之自白外，別無其他證據
    足佐，此部分犯罪尚屬不能證明，本應為被告無罪之諭知，
    惟公訴人認此部分犯罪事實與前揭論罪科刑部分有接續犯之
    實質上一罪之關係，爰不另為無罪之諭知。
據上論斷，應依刑事訴訟法第369條第1項前段、第364條、第299
條第1項前段，刑法第28條、第196條第1項、第200條、第59條、
第74條第1項第1款、第2項第4款，判決如主文。
本案經檢察官李良忠到庭執行職務。
中    華    民    國    99    年    5     月    27    日
                  刑事第七庭  審判長法  官  宋明蒼
                                    法  官  趙功恆
                                    法  官  楊智勝
以上正本證明與原本無異。
如不服本判決，應於收受送達後10日內向本院提出上訴書狀，其
未敘述上訴之理由者並得於提起上訴後10日內向本院補提理由書
（均須按他造當事人之人數附繕本）「切勿逕送上級法院」。
                                    書記官  林桂玉
中    華    民    國    99    年    5     月    31    日
附錄：本案論罪科刑法條全文
中華民國刑法第196條第1項（行使收集或交付偽造變造通貨、幣
券罪）
行使偽造、變造之通用貨幣、紙幣、銀行券，或意圖供行使之用
而收集或交付於人者，處3年以上10年以下有期徒刑，得併科5千
元以下罰金。

司法院資訊處製作；財團法人民間司法改革基金會備份。
